臺灣雲林地方法院民事判決　九十三年度簡上字第三號
　　上　訴　人　　乙○○
　　兼訴訟代理人　丙○○
　　被上訴人　　　皆展有限公司
　　法定代理人　　甲○○
　　訴訟代理人　　許哲嘉律師
　　複　代理人　　張智學律師
右當事人間請求給付票款事件，上訴人對於中華民國九十二年十一月二十一日本院虎
尾簡易庭九十一年度虎簡字第二二八號第一審判決提起上訴，本院於九十三年三月十
七日言詞辯論終結，判決如左：
    主    文
上訴駁回。
第二審訴訟費用由上訴人負擔。
    事    實
甲、上訴人方面：
一、聲明：
（一）原判決命上訴人給付超過新台幣（下同）九萬四千三百六十四元及其利息暨假
      執行宣告部分均廢棄。
（二）右廢棄部分，被上訴人在第一審之訴及假執行之聲請均駁回。
（三）第一審廢棄部分及第二審訴訟費用均由被上訴人負擔。
二、陳述：除與原審判決書所載者相同茲予引用外，補稱：
（一）原判決認定酌減之報酬過低，分述如下：
  １、附圖編號(二)、(四)（下述均略稱「編號」）兩棟溫室天窗無法密合部分：導致功
      能減半，應減少造價之一半即七萬七千二百二十元，但原審僅酌減報酬二萬元
      ，二者相差五萬七千二百二十元。
  ２、編號(一)、(二)、(三)、(四)棟溫室之捲揚鋼線設計不良部分：其改善費用為五千六百
      元，但原審卻僅酌減報酬五千元，二者相差六百元。
  ３、編號(六)溫室北側一只天窗故障部分：完全無法使用，應減少報酬三萬八千六百
      十元，但原審卻認以酌減報酬五千元為適當，二者相差三萬三千六百十元。
  ４、編號(一)、(二)、(三)、(四)棟溫室之水槽舊品部分：其更換新品含工資價格為六萬一
      千元，以該價格之一半計算，應減少報酬三萬零五百元，而原審卻認以酌減報
      酬五千元為適當，二者相差二萬五千五百元。
（二）綜上，除原審所減少之報酬外，尚應減少報酬十一萬六千九百三十元（即
      57220＋600＋33610＋25500＝116930），則自原判決命上訴人應給付之二十一
      萬一千二百九十四元扣除前揭款項，餘額為九萬四千三百六十四元（即000000
      －000000＝94364），是原審判決超過前揭餘額之部分，為無理由，應予廢棄
      。
三、證據：援用原審之立證方法，並提出收據影本一份為證，及請求就瑕疵應減少報
    酬部分送請鑑定。
乙、被上訴人方面：
一、聲明：如主文所示。
二、陳述：除與原審判決書所載者相同茲予引用外，補稱：
（一）本件在原審於九十二年十月三十日勘驗現場時，兩造就系爭工程之瑕疵部分，
      均同意無須送請鑑定，而由原審法官依公平原則決定應酌減之報酬。既有前揭
      合意，兩造即應遵守，為此被上訴人對於原判決乃未予上訴，故此，上訴人之
      上訴為無理由。
（二）關於上訴人指摘原審酌減金額過低一節，茲分述如下：
  １、上訴人所稱編號(二)、(四)兩棟溫室天窗無法密合部分：被上訴人就該項工程業於
      九十年十二月份全部竣工，並經上訴人丙○○驗收確認並付訖全部工程款，如
      天窗無法密合屬實，為何係可歸責於被上訴人？及何以功能減半？上訴人應予
      舉證。
  ２、編號(一)、(二)、(三)、(四)棟溫室之捲揚鋼線設計不良部分：係因上訴人要求將捲線
      器裝於室內，故而鋼線即須穿過塑膠棚，惟完工迄今，並未有破損瑕疵情形。
      且縱屬瑕疵，上訴人主張改善費用為五千六百元，被上訴人否認其估價單之真
      實性，是上訴人之主張缺乏根據。
  ３、編號(六)溫室北側一只天窗故障部分：此係人為破壞，與被上訴人無關。且如屬
      瑕疵，為何可歸責於被上訴人？以及何以功能減半？上訴人亦應舉證。
  ４、上訴人指稱編號(一)、(二)、(三)、(四)棟溫室之水槽舊品部分：該等水槽係因上訴人
      要求加長，被上訴人乃拆下原螺絲，另行上螺絲，而留下舊鑽孔所致，絕無以
      舊品代替新品之情事。又瑕疵如屬實，上訴人主張改善費用為三萬零五百元，
      被上訴人亦否認其所提估價單之真實性及根據。
（三）對於上訴人就系爭工程之瑕疵，請求再行送請鑑定一節，被上訴人不同意。
三、證據：援用原審之立證方法。
    理    由
一、被上訴人起訴主張：上訴人丙○○前於民國九十年九月二十二日，向被上訴人訂
    製如附圖編號(一)、(二)、(三)、(四)棟之溫室，總工程款共一百二十六萬九千八百四十
    元，被上訴人已完工，並經上訴人丙○○驗收，如數給付工程款。嗣上訴人丙○
    ○表示要追加如附圖編號(五)、(六)棟之溫室，工程款為六十六萬五千四百十元，被
    上訴人於九十一年三月間竣工後，上訴人丙○○僅支付四十萬元款項，尚餘尾款
    二十六萬五千四百十元未付，乃交付上訴人乙○○簽發，發票日為九十一年七月
    十五日、面額二十六萬五千元之系爭支票一紙，用以支付前揭尾款。詎屆期提示
    ，竟於九十一年七月十九日遭退票，屢經催討，上訴人均置之不理。又被上訴人
    所施作之前揭溫室工程，並無上訴人丙○○摘稱之瑕疵情事，爰本於票據關係，
    請求上訴人乙○○應給付票款二十六萬五千元，及自九十一年七月十九日起至清
    償日止，按年息百分之六計算之利息；並依承攬之法律關係，請求上訴人丙○○
    應給付工程款二十六萬五千元，及自九十一年七月十九日起至清償日止，按年息
    百分之五計算之利息；且上訴人其中一人給付者，他上訴人即免負給付之責等語
    。
二、上訴人則以：上訴人丙○○原僅委託被上訴人興建編號(一)、(二)、(三)、(四)棟之溫室
    ，嗣後並追加委託興建編號(五)、(六)棟之溫室，系爭支票係屬全部工程之尾款。惟
    因被上訴人受託興建之前揭溫室，存有如附表所示之瑕疵，且拒不修繕，上訴人
    不得已，乃任系爭支票跳票。前揭溫室既存有瑕疵，本應予以減少工程款，然原
    審酌減之報酬，則屬過低，並請求再行送請鑑定等語置辯。
三、被上訴人主張系爭支票係上訴人乙○○簽發，由上訴人丙○○交付該公司作為給
    付承攬編號(五)、(六)溫室之工程尾款，及經提示未獲付款等事實，業據其提出合約
    書、被上訴人與上訴人丙○○簽立之協議書、系爭支票及退票理由單各一份為證
    ，除系爭款項係支付編號(五)、(六)棟溫室之工程尾款部分外，上訴人均不爭執，堪
    信屬實。被上訴人雖主張系爭款項為支付編號(五)、(六)棟溫室之工程尾款，與編號
    (一)、(二)、(三)、(四)棟之溫室工程無關等語，惟上訴人則以系爭款項係屬支付全部共
    六棟溫室之工程尾款等語置辯。經查：依被上訴人與上訴人丙○○於九十一年四
    月一日簽立之前揭協議書所載：「皆展有限公司（即被上訴人）承包丙○○（即
    上訴人）溫室二連棟（即編號(一)、(二)、(三)、(四)棟溫室）‧‧‧連同追加材料共計
    六六五四一０元（即編號(五)、(六)棟溫室）。本工程於九十一年三月二十九日會同
    業主丙○○確認竣工，於九十一年四月一日支付支票四十萬元‧‧‧餘額二六五
    四一０元，俟五月中將前竣工之溫室整修完畢後即付與該餘額」等詞，該協議書
    所示之金額雖僅屬追加工程款部分，且扣除所示已支付之四十萬元，其尾款亦恰
    與追加工程之尾款相當（即000000－000000＝265410，被上訴人則僅請求二十六
    萬五千元，應係僅依票載金額之數額為請求所致），惟解釋意思表示，應探求當
    事人之真意，不得拘泥於所用之辭句，民法第九十八條定有明文。綜觀前揭協議
    書，既於前言敘明原始定作工程及追加工程，復於後語表示被上訴人應「將前竣
    工之溫室整修完畢後」始付予該餘額，而所謂「前竣工」之工程，自包括原始定
    作及追加之工程在內。準此，顯見系爭款項係屬前揭全部六棟溫室工程款之一部
    分，而非如被上訴人所主張之與編號(一)、(二)、(三)、(四)棟之溫室工程無關。
四、按當事人於第二審程序，不得提出新攻擊或防禦方法，民事訴訟法第四百四十七
    條第一項定有明文，並為簡易訴訟程序之第二審上訴程序所準用（民事訴訟法第
    四百三十六條之一第三項規定參照）；又當事人就訴訟標的法律關係前提之權利
    或法律關係所為之陳述，倘當事人對之具有實體法上之處分權，已充分明瞭該陳
    述之內容及其法律上之效果，且無害於公益，又經當事人整理並協議簡化爭點者
    ，為尊重當事人之權利主體地位，對於訴訟審理範圍及事實主張、證據提出具有
    決定之權能，以資平衡保障其實體利益及程序利益，並節省司法資源之付出，應
    認法院即可以該當事人協議簡化後之相同陳述內容為裁判之依據，無庸再就該相
    同陳述內容另為調查審認（最高法院九十二年度台上字第一五四七號判決參照）
    。且本於辯論主義原則，當事人有提出證據及撤回證據聲明之自由，故此，當事
    人就特定事實合意其證據方法之證據限制契約，於法自無不許之理。本件上訴人
    固以前揭情詞置辯，惟查：
（一）被上訴人承攬施作之前揭溫室，存有如附表所示之瑕疵，業據原審於九十一年
      十二月十七日、九十二年六月十一日及九十二年十月三十日至現場勘驗記明筆
      錄，並經兩造確認無訛，有各該期日之勘驗筆錄在卷可稽。是被上訴人主張其
      所施作之前揭溫室未有瑕疵一節，自非可採。
（二）承攬人對於工作之瑕疵，不於定作人所定期限內修補，或拒絕修補或瑕疵不能
      修補者，定作人得解除契約或請求減少報酬，民法第四百九十四條定有明文。
      本件如附表所示編號四、六、七、八、九等項之瑕疵，被上訴人已於九十二年
      十月三十日予以修補，上訴人丙○○就已修補之部分，自不得請求減少報酬；
      而就其餘瑕疵部分，被上訴人既表明拒絕修補並願以減少報酬之方式替代，則
      上訴人丙○○就前揭未修補之瑕疵，辯以應減少報酬一節，於法自屬有據。
（三）又關於前揭瑕疵應予減少報酬之數額，因所涉金額不大，如送請鑑定，兩造恐
      將反而耗費數萬元之鑑定費，為此，原審乃徵得兩造同意，由兩造授權原審法
      官依公平原則決定酌減之金額，而不再送鑑價機關鑑定，有原審九十二年十月
      三十日勘驗筆錄在卷可佐（見原審卷第一百九十頁）。兩造既就附表未修補瑕
      疵之減少報酬部分，合意由原審法官依公平原則酌定，衡其性質，該合意即屬
      證據契約，揆諸前述，兩造自應受該合意之拘束。原審對於系爭瑕疵應予減少
      報酬之數額，已就其瑕疵程度及瑕疵對使用功能之影響等一切情狀詳為斟酌，
      並於原判決敘明理由，實難認有何悖於公平原則之情事。上訴人丙○○雖指摘
      原審酌減報酬數額過少，而請求送請鑑定云云，惟上訴人丙○○並未能指出原
      審之酌定有何失於公平之處，自應受其協議簡化之證據契約限制，揆諸前揭說
      明，本院無庸就上訴人丙○○相同之陳述另為調查審認，是上訴人丙○○以系
      爭瑕疵減少報酬數額過少及請求送請鑑定云云等情置辯，於法殊有未洽。從而
      ，原審認被上訴人所施作如附表未予修補之工程，應減少報酬共五萬三千七百
      零六元（即20000+5000+5000+2000+  5000+16706＝53706，詳如附表），於法
      並無不當。
（四）按票據債務人不得以自己與發票人或執票人之前手間所存抗辯之事由對抗執票
      人，票據法第十三條定有明文。系爭支票係上訴人乙○○簽發，交由上訴人丙
      ○○交付予被上訴人，以支付前揭溫室之工程尾款，已如前述，因前揭承攬關
      係，係存在於上訴人丙○○與被上訴人之間，與上訴人乙○○無涉；又上訴人
      乙○○與上訴人丙○○間之借票關係，復與被上訴人無關；被上訴人既係基於
      承攬關係而正當取得系爭支票，揆諸前揭規定，上訴人乙○○援引上訴人丙○
      ○與被上訴人間之工程瑕疵爭執等情以為抗辯，於法自屬無據。
五、末按稱承攬者，謂當事人約定，一方為他方完成一定之工作，俟他方工作完成，
    給付報酬之契約，民法第四百九十條第一項定有明文。被上訴人就上訴人丙○○
    所定作之前揭溫室工程，業已完工，惟因存有瑕疵未予修補，應減少報酬五萬三
    千七百零六元，自應從本件被上訴人請求之系爭工程尾款二十六萬五千元中予以
    扣除，其餘額為二十一萬一千二百九十四元（即000000－00000＝211294），於
    此範圍，被上訴人本於承攬關係請求上訴人丙○○應予給付，及自請求付款日即
    九十一年七月十九日起至清償日止，按週年利率百分之五計算之利息，為有理由
    ，應予准許。又按發票人應照支票文義擔保支票之支付；執票人向支票債務人行
    使追索權時，得請求自為付款提示日起之利息，如無約定利率者，依年利六釐計
    算，票據法第一百二十六條、第一百三十三條並分別定有明文。上訴人乙○○既
    為系爭支票之發票人，自應依上開規定，負給付票款及遲延利息之責任。從而，
    被上訴人本於票據之法律關係，訴請上訴人乙○○給付票款二十六萬五千元，及
    自九十一年七月十九日起至清償日止，按年息百分之六計算之利息，亦有理由，
    應予准許。另按數債務人具有同一目的，本於各別之發生原因，對債權人各負全
    部給付之義務，因債務人中一人為給付，他債務人即應同免其責任之債務，即稱
    之為不真正連帶債務（最高法院八十九年度台上字第二二四０號判決參照）。本
    件如前所述，因上訴人乙○○及丙○○亦係本於各別之原因，而對被上訴人各負
    給付之義務，故此，上訴人間亦存有不真正連帶債務之關係。從而，原審判決命
    上訴人等各應給付如前揭所示之款項，並於所餘工程款二十一萬一千二百九十四
    元，及自九十一年七月十九日起至清償日止，按週年利率百分之五計算之利息之
    範圍內，如上訴人中之一人給付，他上訴人即得同免其責任，且依被上訴人之聲
    請，就其勝訴部分宣告假執行，於法並無不合。上訴意旨指摘原判決不當，求予
    廢棄改判，為無理由，應駁回其上訴。
六、兩造其餘之攻擊或防禦方法，經核均不足以影響本判決之結果，爰不逐一詳予論
    述，併此敘明。
七、據上論結，本件上訴為無理由，依民事訴訟法第四百三十六條之一第三項、第四
    百四十九條第一項、第八十五條第一項前段，判決如主文。
中　　　華　　　民　　　國　　九十三　　年　　　四　　　月　　  七  　　日
                            臺灣雲林地方法院民事庭
~B審判長法官　陳宏卿
~B法　　　官　鍾貴堯
~B法　　　官　陳銘壎
右為正本係照原本作成。
本件不得上訴。
中　　　華　　　民　　　國　　九十三　　年　　　四　　　月　　  七  　　日
~B法院書記官　沈瑞芳
~FO
【附圖：現場位置示意】
             ┌───────────────────┐
             │                 (一)                   │
     東      ├───────────────────┤
     ↑      │                 (二)                   │
北 ←  → 南 └───────────────────┘
     ↓      ┌───────────────────┐
     西      │                 (三)                   │
             ├───────────────────┤
             │                 (四)                   │
             └───────────────────┘
             ┌───────────────────┐  ┌──┐
             │                 (五)                   │  │    │
             ├───────────────────┤  │ (七) │
             │                 (六)                   │  │    │
             └───────────────────┘  └──┘
【附表：爭點整理】
┌─┬────────────┬────────────┬────────┐
│  │被告主張之瑕疵          │原告之辯解              │證據調查方法    │
├─┼────────────┼────────────┼────────┤
│  │每棟六組加強組合沒做    │應被告要求，不必做加強組│1.確實未施作加強│
│一│                        │合，但以另一座溫室(七)代替│  組合，92.6.11 │
│  │                        │                        │  勘驗屬實。    │
│  │                        │                        │2.減少報酬０元。│
├─┼────────────┼────────────┼────────┤
│  │(二)(四)二棟天窗因無法密合，│活動捲軸與固定軸有十公分│1.92.10.30勘驗瑕│
│二│風勢稍大時，活動捲軸便搖│重疊，加上固定帶，已經足│  疵屬實。      │
│  │動，被告丙○○只好將之固│以固定。九十年十二月完工│2.減少報酬20000 │
│  │定封死。                │，否認瑕疵。            │  元。          │
├─┼────────────┼────────────┼────────┤
│三│(一)(二)(三)(四)四棟捲揚鋼線裝設│因被告要求捲線器裝於室內│1.92.6.11勘驗確 │
│  │不良。滑輪A與塑膠棚貼太 │，所以綱線勢必穿過塑膠棚│  實有摩擦痕。  │
│  │近，以至捲動時，其鍊索與│，完工至今也沒有破裂，不│2.減少報酬5000元│
│  │塑膠棚摩擦，久會損壞    │算瑕疵。                │  。            │
├─┼────────────┼────────────┼────────┤
│四│(一)(二)(三)(四)天窗捲揚北側沒做│                        │已經於92.10.30勘│
│  │檔閥                    │                        │驗期日修繕完成，│
│  │                        │                        │雙方確認無誤。  │
├─┼────────────┼────────────┼────────┤
│五│(五)(六)棟北側一只天窗故障  │90.7.24前往勘查時，發現 │1.92.10.30勘驗瑕│
│  │                        │是遭人為破壞，並非工作物│  疵屬實。      │
│  │                        │本身有瑕疵。            │2.減少報酬5000元│
├─┼────────────┼────────────┼────────┤
│六│(五)(六)棟倒梯束環螺絲沒有上│                        │已經於92.10.30勘│
│  │緊                      │                        │驗期日修繕完成，│
│  │                        │                        │雙方確認無誤。  │
├─┼────────────┼────────────┼────────┤
│七│(五)(六)棟後面各有二支直桿沒│                        │已經於92.10.30勘│
│  │上螺絲，前方各有一支沒有│                        │驗期日修繕完成，│
│  │上螺絲                  │                        │雙方確認無誤。  │
├─┼────────────┼────────────┼────────┤
│八│(五)(六)棟側面捲揚鋼線滑輪卡│                        │已經於92.10.30勘│
│  │死                      │                        │驗期日修繕完成，│
│  │                        │                        │雙方確認無誤。  │
├─┼────────────┼────────────┼────────┤
│九│(五)(六)棟排水槽與排水管接縫│                        │已經於92.10.30勘│
│  │處沒有螺絲固定          │                        │驗期日修繕完成，│
│  │                        │                        │雙方確認無誤。  │
├─┼────────────┼────────────┼────────┤
│十│(五)(六)棟北面西側捲揚布施工│施工當時不小心剪破，但完│1.92.6.11勘驗發 │
│  │時剪破十五尺            │工至今也沒有再破損，僅影│  現確有破裂並已│
│  │                        │響美觀，不影響功能。    │  修補。        │
│  │                        │                        │2.減少報酬2000元│
├─┼────────────┼────────────┼────────┤
│十│(一)(二)(三)(四)水槽，接縫處不整│並非舊品。              │1.排水槽確有不明│
│一│齊，有不明鑽孔洞，顯以舊│                        │  鑽孔，且接縫不│
│  │品冒充新品              │                        │  齊，92.6.11勘 │
│  │                        │                        │  驗屬實。      │
│  │                        │                        │2.減少報酬5000元│
├─┼────────────┼────────────┼────────┤
│十│坪數不足，約定為一七一六│否認瑕疵。              │1.92.10.30勘驗丈│
│二│坪，但實際丈量為一七０四│                        │  量確實長度、寬│
│  │坪。長度亦不達四二六尺。│                        │  度均不足。    │
│  │                        │                        │ 2.減少報酬     │
│  │                        │                        │   16706元。    │
└─┴────────────┴────────────┴────────┘
